【裁判字號】    90,易,2321
【裁判日期】    901224
【裁判案由】    傷害
【裁判全文】
臺灣高雄地方法院刑事判決                          九十年度易字第二三二一號
    公  訴  人  臺灣高雄地方法院檢察署檢察官
    被      告  甲○○
                乙○○
右列被告等因傷害等案件，經檢察官提起公訴（九十年度調偵字第八○號)，本院判
決如左：
    主  文
甲○○共同連續傷害人之身體，處有期徒刑肆月，如易科罰金，以參佰元折算壹日。
乙○○共同連續傷害人之身體，處有期徒刑參月，如易科罰金，以參佰元折算壹日。
    事  實
一、甲○○為位於高雄縣仁武鄉○○村○○街信大營造公司所承攬之新桃花源工程內
    擔任釘板模之下游包商，於民國八十九年八月三十日十一時許接近中午時，甲○○在工地內見工人丙○○正將板模進行分類，即叫丙○○一同幫忙拆版模，丙○○即以非其專業而予以拒絕，甲○○即心生不滿而離開，於是日十四時許，竟夥
    同乙○○及一位姓名、年籍不詳綽號「阿祥」之成年男子，共同基於傷害人身體
    之犯意聯絡，並基於概括之犯意，由「阿祥」駕駛車牌號碼不詳之自小客車至前
    開工地，甲○○一見丙○○正在工地內，立即下車以徒手握拳方式毆打丙○○，
    適有正在工地內收拾支撐板模木條之丁○○見丙○○被毆打且跌倒於地上，立即
    趕過去欲勸架，因手上正抱著所收拾之木條，致甲○○、乙○○及「阿祥」見狀
    後誤會係要打架，隨即由乙○○及「阿祥」二人共同架住丁○○，甲○○亦以徒
    手握拳方式毆擊丁○○之腹部及臉部等處，致謝展全倒地無法動彈始罷手，並一
    同離去，分別致丙○○受有左顴部挫傷之傷害，及致丁○○受有雙眼眶部兩眼結
    膜下出血、下唇部、下頰部、左下肢多處撞挫傷之傷害。
二、案經丙○○及丁○○分別訴請高雄縣警察局仁武分局報請臺灣高雄地方法院檢察
    署檢察官偵查起訴。
    理  由
一、右揭事實，業據被告甲○○自承︰係因伊認早上告訴人丙○○之口氣不佳而毆打
    之，另對於告訴人孫展權則是因誤會其手抱木棍過來係為要打架亦毆打等情不諱
    ；訊之被告乙○○固坦承與被告甲○○及「阿祥」一同至工地現場，惟矢口否認
    有何傷害犯行，辯稱︰因被告甲○○拿工具，而與之一同至工地，到達工地後被
    告甲○○一見到告訴人丙○○就毆打他，此時告訴人丁○○持木棍出來，是「阿
    祥」自後抱住告訴人丁○○，由被告甲○○毆打告訴人丁○○，伊均未動手傷害
    云云。
二、經查︰
  （一）前揭被告甲○○與告訴人丙○○間之誤會進而引起告訴人甲○○之不悅，於
        前開時、地由被告甲○○夥同被告乙○○及「阿祥」等男子共同毆打告訴人
        二人等事實，分別據告訴人丙○○指述︰伊於當天早上因被告甲○○要伊幫
        忙，但伊不是板模師父故拒絕被告甲○○，直到下午被告甲○○及被告乙○○共三人一同搭乘自小客車至工地，被告甲○○下車看到伊就打伊一拳，告
        訴人丁○○看到伊被打就過來，但被告乙○○及另一人就先架住告訴人丁○○，被告甲○○就毆打告訴人丁○○，被告甲○○、乙○○及「阿祥」等三
        人都有毆打告訴人丁○○等語綦詳，及告訴人丁○○指稱︰當天下午上工時
        ，伊看到有一台車到工地停在告訴人丙○○前，被告甲○○下車後即毆打告
        訴人丙○○，另外一名亦下車毆打之，伊看到告訴人丙○○已倒在板模上，
        即過去欲勸架，因當時伊在整理支撐板模之木條，手中抱著一捆數十條木棍
        ，還沒走三步，被告乙○○及另一名即衝過來架住伊，至手中木棍均散落，
        被告甲○○即過來以拳頭毆打伊之眼睛及雙臉頰，被告甲○○鬆手後旁邊二
        人即被告乙○○等人亦開始毆打伊，直到伊被打得倒地不起才停手，伊根本
        沒機會還手等情甚明。
  （二）復觀之被告甲○○於警詢中所陳︰「當時我開車載乙○○等二人至工地，一
        下車即見丙○○，便詢問早上工作時口氣為何不好，便用拳頭揮向頭部一拳
        ，而劉展權係誤會而將其毆打，因劉展權看我毆打丙○○要過來勸阻，但手
        上持一支工作中之木棒，而讓我友人乙○○等二人誤以為要打架，故搶其木
        棒抓住他的手，我見狀即向劉展權一直揮拳毆打其頭部，乙○○等二人當時
        有動手毆打」、「是我臨時遇到乙○○等二人，因當時我在家附近欲回工地
        拿工具便請乙○○等二人開車陪同抵工地，我並無請二人一同毆打丙○○和
        丁○○」等語，於檢察官偵查中則陳稱︰「我之前叫他們拆板模，他們不願
        意，後來我跟乙○○回工地要拿工具，有位綽號阿祥載我們過去，到了工地
       看到丙○○我就打他，丁○○走過來，我看到他手上抱著木棍以為他要打我
        們，我就連他一起打」、「只有我一人動手」，於本院調查時另稱︰「原是
        乙○○騎機車在我回工地，在鼓山區靠近西子灣附近路上遇到阿祥他有開車
        ，乙○○就把機車停在公園陸橋旁，我們就搭阿祥的車子回到工地」、「我
        看丁○○跑過來，他右手拿著撐板模的木棍過來，乙○○就把丁○○推開，
        我就過去徒手打丁○○，阿祥也下車擋者丁○○，阿祥怎們擋丁○○我現在
        也記不清楚，我都是打丁○○的臉部‧‧‧」，另被告乙○○則亦分別於警
        、偵訊及本院調查時分別陳稱︰「是甲○○叫我陪同至工地取工具，並無告
        訴我要做其他事情，而另一名男子我不認識，他是甲○○友人，我與甲○○
        相遇後，甲○○叫我騎機車載至工地時，在路上遇見該姓名不詳男子，因他
        開車故由甲○○委請他載我們一同前往」、「（當天）沒有（動手打丁○○
        ），我看見他手上有抱木棍，所以我把他推開，我沒有打他，．．．我把他
        推開，我就走開了」、「（問：當天為何到工地？）當天中午一點時是甲○○打電話給我叫我去工地拿工具，我就騎車到澄清湖後面那個工地找甲○○
        ，後來來一個開車的人，那個人我不認識」、「（問：究竟到哪裡接甲○○
        ？）我是到民族路與大順路口，那時甲○○跟一名不詳人士已經在那裡了，
        ‧‧‧阿祥他有車子，我們就座阿祥的車子，我把我的機車停在九如路跟民
        族路路邊（問：有無將機車停在公園陸橋？）沒有」、「由阿祥開車載我們
        到甲○○的工地我們三人下車，甲○○就去打丙○○一拳，‧‧‧後來，我
        就看到丁○○抱著三支木棍出來，我就把丁○○的棍子推開，棍子就掉了，
        丁○○沒有跌倒，阿祥就從後面抓住丁○○，甲○○就跑過來打丁○○，甲○○是徒手打丁○○的臉及身體」，綜前，被告甲○○有關被告乙○○究竟
        有無出手傷害告訴人丁○○部分，先稱被告乙○○有搶下告訴人丁○○手中
        之木棍，並抓住告訴人丁○○，復稱只有伊一人動手，另改稱被告乙○○見
        告訴人丁○○過來，被告乙○○就把丁○○推開，阿祥也擋著告訴人丁○○
        ，但阿祥怎麼擋告訴人丁○○已記不清楚云云，是被告甲○○先後不一之陳
        述，實不無疑義，且被告是從正面毆打告訴人丁○○，竟稱不記得「阿祥」
        如何擋著告訴人丁○○，且告訴人丁○○若無其他人壓制怎會毫不為防禦之
        行為竟任令被告甲○○一人毆打？是被告甲○○此部分所述顯係為迴護其他
        被告之詞，並不足採。又有關於被告二人如何至工地內部分，究係由被告乙○○騎乘機車載被告甲○○，於半路上遇到駕駛自小客車之「阿祥」，將機
        車停在公園陸橋旁，或是臨時遇到被告乙○○及「阿祥」二人再搭其便車至
        工地先後所述不一，實不無疑問，且被告甲○○到達工地後，一下車看到告
        訴人丙○○，立即動手打人，接著毆打告訴人丁○○，根本未取工具之跡，
        再參以告訴人丙○○係民國三十八年次出生即五十二歲年齡之人，對於被告
        甲○○突如其來之毆擊根本無力閃躲及防衛，被告乙○○竟毫不詫異，而未
        加勸阻，見告訴人丁○○過來，即誤認告訴人丁○○欲打人，亦立即阻擋、
        壓制並毆打告訴人丁○○等情，足認被告甲○○及乙○○與「阿祥」三人間
        早已有毆打告訴人二人之協議。
  （三）此外，告訴人丙○○及告訴人丁○○因被告甲○○及乙○○二人之行為，分
        別受有左顴部挫傷之傷害及雙眼眼結膜下出血、下唇部、下頰部、左下肢多
        處撞挫傷合併瘀腫之傷害，有鄭乃容醫院診斷證明書二紙、新高鳳醫院診斷
        證明書及薛政煌牙醫診所診斷證明書各一紙附卷可參。
  綜前說明，足認本件事證明確，被告二人犯行洵堪認定。
三、核被告甲○○及乙○○二人所為，均係刑法第二百七十七條第一項之傷害罪。被
    告二人及姓名年籍不詳綽號「阿祥」之成年男子間就傷害犯行具有犯意之聯絡，
    及行為之分擔，均為共同正犯，應就各共犯之所為負全部責任；被告二人先後傷
    害告訴人丁○○、丙○○二人之犯行，時間緊接，手法相同，且係犯構成要件相
    同之罪名，顯係基於概括犯意而為，應依連續犯之規定以一罪論，並依法加重其
    刑。又被告二人行為後，刑法第四十一條業於九十年一月十日修正公布，同年月
    十二日生效，舊法規定犯最重本刑三年以下有期徒刑以下之刑之罪，而受六個月
    以下有期徒刑或拘役之宣告，因身體、教育、職業、家庭之關係或其他正當事由
    ，執行顯有困難者，得易科罰金，修正後刑法第四十一條第一項規定，凡犯最重
    本刑五年以下有期徒刑以下之刑之罪，而受六個月以下有期徒刑或拘役之宣告，
    均得易科罰金，比較新舊法之規定，對被告不生影響，依刑法第二條第一項前段
    規定，適用裁判時之新法。爰審酌被告二人之素行良好，有台灣高等法院被告全
    國前案紀錄表各一紙在卷足憑，被告甲○○僅因細故動輒暴力相向，及被告乙○○係為被告甲○○而為，但主要進行毆擊者係被告甲○○之分工情形、對於告訴
    人二人所受傷害之程度及所生之損害，雖被告二人犯罪後在庭態度尚認良好，並
    與告訴人二人達成賠償之協議，然僅支付二萬三千元之賠償金額後即未再給付等
    一切情狀，分別量處如主文所示之刑，並諭知易科罰金之折算標準。
據上論斷，應依刑事訴訟法第二百九十九條第一項前段、刑法第二條第一項前段、第
二十八條、第五十六條、第二百七十七條第一項、第四十一條第一項，罰金罰鍰提高
標準條例第一條前段、第二條判決如主文。
中      華      民      國    九十      年    十二    月    二十四    日
                              台灣高雄地方法院刑事第四庭
                                  法    官   程克琳
右正本證明與原本無異。
如不服本判決，應於判決送達後十日內，向本院提出上訴狀。
                                  書 記 官    梁瑜玲
中    華    民    國      九十      年      十二      月    二十七      日
【附錄本案論罪科刑法條】
刑法第二百七十七條：
傷害人之身體或健康者，處三年以下有期徒刑，拘役或一千元以下罰金。
犯前項之罪，因而致人於死者，處無期徒或七年以上有期徒刑，致重傷者，處三年以
上、十年以下有期徒刑。


司法院資訊處製作；財團法人民間司法改革基金會備份。
